【裁判字號】    98,交抗,1037
【裁判日期】    980424
【裁判案由】    違反道路交通管理處罰條例
【裁判全文】
臺灣高等法院交通事件裁定            98年度交抗字第1037號
抗  告  人
即受處分人  甲○○
                    國民
上列抗告人即受處分人因違反道路交通管理處罰條例案件，不服
臺灣基隆地方法院，中華民國98年2月5日所為裁定（98年度交聲
字第8號），提起抗告，本院裁定如下：
    主  文
抗告駁回。
    理  由
一、原裁定意旨略以：本件抗告人即受處分人甲○○於民國（下
    同）97年10月19日3時37分許，騎乘車牌號碼209-BBC號重型
    機車，行經基隆市○○路與過港路路口處，因「不依標誌、
    標線號誌指示（違規左轉）」違規，經基隆市警察局第三分
    局八堵分駐所執勤員警當場攔停製單舉發，然抗告人辯稱：
    是在號誌第二段箭頭綠燈亮起時，才依照指示左轉過港路，
    並無違規云云。惟據證人即舉發員警林振坪證稱：抗告人係
    由基隆往七堵方向行駛，到了八堵路與過港路路口，沒有左
    轉的指示燈就左轉到過港路，舉發當時係在過港路與尚仁街
    口旁取締，與同事林銘興警員一起擔任2到4時的臨檢勤務，
    因為當時在八堵路看到正前方是紅燈，如果燈號是紅燈，抗
    告人的行駛方向就只有往七堵方向的直行箭頭，沒有左轉燈
    。如果是紅燈的右轉燈號旁邊會有右轉箭頭，此時抗告人的
    車道才會有左轉的箭頭燈號，然而舉發當時只看到1個紅燈
    而已，沒有右轉的箭頭，所以判定抗告人的車道沒有可以左
    轉的箭頭，是伊看到違規並負責攔查，當時該號誌沒有故障
    ，每天都有排巡邏、路檢人員，因為如果該交岔路口違規左
    轉會很容易發生車禍，所以就在該處取締違規左轉等語（見
    原審卷第15至17頁）。證人與異議人並未相識，亦無仇怨，
    證人應無設詞構陷異議人之必要，且證人執行交通勤務，對
    於交岔路口號誌之觀察掌握，以及證人所受專業訓練及執勤
    反應而言，自較一般人清楚詳盡；又證人林振坪警員執行公
    務時，既有行政懲處責任之監督，而其到庭具結作證，亦有
    刑事責任擔保其證言之真實性，故證人林振坪警員之證述內
    容及舉發之違規事實，應堪信為真實。從而，原處分機關依
    行為時之道路交通管理處罰條例第48條第1項第2款、第63條
    第1項第1款之規定，裁處抗告人罰鍰新台幣（下同）600元
    ，並記違規點數1點，核無不合。本件聲明異議為無理由，
    應予駁回等語。
二、抗告意旨略以：抗告人確實在看到有綠燈左轉箭頭指示下才
    逕行左轉。攔查人員非林振坪警員，而是當時沒看到違規情
    形而攔查的林銘興警員，林振坪警員分明說謊。又抗告人有
    請求第三分局及里長調閱路口監視器，警員稱非刑事案件不
    能調閱，非抗告人空言舉發云云。
三、經查：
（一）按汽車駕駛人轉彎時，不依標誌指示者，處新臺幣600元
      以上1,800元以下罰鍰，並記違規點數1點，道路交通管理
      處罰條例第48條第1項第2款、第63條第1項第1款定有明文
      ；而按道路交通安全規則第2條第1項第1款及道路交通管
      理處罰條例第3條第8款均明文規定該等有關道路交通管理
      法規所指之「汽車」均包含「機器腳踏車」。
（二）查抗告人於97年10月19日3時37分許，騎乘車牌號碼
      209-BBC號重型機車，行經基隆市○○路與過港路路口時
      ，因有「不依標誌、標線號誌指示（違規左轉）」之違規
      事實，經警攔停舉發，有交通部公路總局臺北區監理所基
      隆監理站基監字第裁42-RB0000000號違反道路交通管理事
      件裁決書、交通部公路總局臺北區監理所基隆監理站送達
      證書、基隆市警察局基警交字第RB0000000號舉發違反道
      路交通管理事件通知單、基隆市警察局第三分局97年11月
      13 日基警三分五字第0970309919號書函在卷可稽，是抗
      告人轉彎時不依標誌指示之違規行為堪予認定。
（三）次按聲明異議案件之處理，除準用刑事訴訟法有關規定外
      ，依道路交通案件處理辦法之規定處理之；交通法庭就聲
      明異議之案件，必要時，得訊問受處分人及其他關係人，
      並得傳喚證人，命行鑑定，實施勘驗，亦為該辦法第4條
      第1項及第16條所明定。又員警舉發交通違規案件，並不
      以舉發照片為唯一證明方法（道路交通管理處罰條例第7
      條、第7條之1、第7條之2規定參照）。是依現行法律規定
      ，法院處理交通事件，固不限於科學儀器所採證據，惟仍
      須就事件所涉相關證據資料，包括供述及非供述證據，依
      據證據法則，憑以認定行為人交通違規行為之有無。此乃
      因交通違規事件之行為態樣甚夥，復多有瞬間即逝的特性
      ，實在無法於有交通違規同時，全部得以即時利用科學儀
      器，取得證據資料；即使屬於方便以科學儀器採證之交通
      違規行為，普遍採用不但所費不貲，也有實際困難。且警
      員舉發交通違規，係依道路交通管理處罰條例規定之職權
      行使，有立法機關之授權，依本條例之規定，關於立即性
      之舉發違規，多依警員之認知、判斷已足，並無必須另有
      其他積極佐證：如其他目擊證人或必須拍攝照片等，始構
      成處分要件之規定，此係因執行職務之公務員，通常多具
      有一定之考選資格與專業訓練，且其執法之對象係不特定
      之大眾，故其立場經立法機關推定，應具有客觀、公正與
      公平之特質，而無故意偏頗之虞。惟若以親眼見聞當事人
      違規行為之舉發員警為主要之證據資料，法院仍宜令其以
      證人之身分具結後為證述以為證據方法，始為妥適。
（三）按交通標誌、標線、號誌之設置目的，在於提供車輛駕駛
      人及行人有關道路路況之警告、禁制、指示等資訊，以便
      利行旅及促進交通安全，有無設置之必要，如何設置，設
      置何種標誌以及在何處設置，屬主管機關職權內依法裁量
      之範圍（行政法院81年度判字第1797號判決意旨參照）。
      而交通法律、法規之設置，不能任由個別人民自行判斷當
      否而決定是否遵守，否則法律即形同虛設，無法保障其他
      駕駛用路人之安全及權益，則豈非所有違規人均可主張只
      要不危害其他車輛或行人之通行及安全，即無違規可言？
      抗告人既坦承於前揭時間地點，在設有「禁止左轉時段」
      路口左轉之事實，已如前述，則抗告人主觀上逕認已兼顧
      交通安全及其他用路人權利之辯稱，即無理由，不足為採
      。另抗告人辯稱，值勤員警對於與本件相同之違規事件亦
      未加以舉發一節，並非其違規之正當理由，蓋憲法所保障
      之平等權，係基於合法權益為限，不得要求不法行政行為
      之平等，縱值勤員警確有未依法對於與本件相同違規行為
      舉發者，亦非得據以免責之事由。
（四）揆諸前揭說明，本件原審已審酌個案具體情狀，以法定證
      據法則之調查方法進行必要之調查，傳訊證人即本件舉發
      之警員林振坪於原審調查時具結後，就當日所見抗告人違
      規情形詳為證述，並當庭提出當時其執行臨檢勤務所在位
      置圖、相關地點照片，及因抗告人之弟因不出示證件，而
      將之帶回所裡查證身份之警員工作紀錄簿（見原審卷第21
      至26頁）等物佐證。又關於抗告人請求調閱路口監視器一
      事，證人林振坪於原審調查時已證稱：那邊的監視器，是
      照45度角，世間看車禍、搶案、車流量，沒有辦法照到燈
      號變換的情形等語（見原審卷第17頁），而抗告人亦自承
      其到派出所調取時，派出所亦說照不到（見原審卷第17頁
      ），顯見上開八堵路與過港路路口處之監視器，無法做為
      本件認定事實之證據。證人即員警林振坪係取締交通違規
      之公務員，其為達維護交通秩序、安全之行政目的而依法
      執行公權力，與抗告人素不相識，衡情當無甘冒須負擔刑
      事責任之風險，故意誣指抗告人違規之必要；且本件違規
      左轉之行為具迅速、稍縱即逝及不可回復等特性，舉發機
      關雖無法提供更多相關之書證、物證時，然舉發員警於司
      法審查之訴訟程序上立於證人之地位而證述其當時親身目
      擊及見聞之交通違規行為經過，亦屬於法定證據方法之一
      之人證證述，於法亦不有違。另抗告人辯稱攔查人員非林
      振坪警員，而是林銘興警員云云。惟查，抗告人並無提出
      任何證據以供本院調查，而證人林振坪結證稱本件之舉發
      經過，詳細說明且無不合常理或矛盾之處，是抗告人此部
      分所辯，自不足採。
四、綜上，抗告意旨所陳各節俱無理由。原審因以原處分機關依
    道路交通管理處罰條例第48條第1項第2款、第63條第1項第1
    款規定，裁處抗告人罰鍰600元，並記違規點數1點，於法有
    據，駁回異議。核其認事用法，均無違誤。抗告意旨猶執陳
    詞，指摘原裁定不當，為無理由，其抗告應予駁回。
據上論結，應依道路交通案件處理辦法第26條，刑事訴訟法第
412條，裁定如主文。
中    華    民    國    98    年    4    月    24     日
                  刑事第二十庭審判長法  官  楊貴雄
                                    法  官  高愈杰
                                    法  官  林銓正
以上正本證明與原本無異。
不得再抗告。
                                    書記官  張淨
中    華    民    國    98    年    4     月    27    日


司法院資訊處製作；財團法人民間司法改革基金會備份。
